【裁判字號】    97,訴,695
【裁判日期】    980721
【裁判案由】    毒品危害防制條例等
【裁判全文】
臺灣桃園地方法院刑事判決               97年度訴字第695號
公  訴  人  臺灣桃園地方法院檢察署檢察官
被      告  丙○○
選任辯護人  呂翊丞律師
            林鈺雄律師
被      告  甲○○
                      巷1弄1.
選任辯護人  蘇明淵律師
            謝孟儒律師
上列被告因毒品危害防制條例案件，經檢察官提起公訴（97年度
偵字第1011號），本院判決如下：
    主  文
丙○○、甲○○共同運輸第三級毒品，丙○○處有期徒刑柒年陸
月，甲○○處有期徒刑柒年。
扣案之第三級毒品愷他命貳拾包（驗餘淨重貳仟捌佰陸拾肆點貳
壹公克）、包裝愷他命之夾鏈袋共貳拾只、茶几壹個、00000000
00、0000000000、0000000000、0000000000門號手機（各含1 片
SIM 卡）均沒收；未扣案之00000000000 大陸門號手機（含1 片
SIM 卡）沒收，如全部或一部不能沒收時，追徵其價額或以其財
產抵償之。
    事  實
一、丙○○係新竹市警察局第三分局警備隊警員（現請育嬰假，
    留職停薪中），其與甲○○（曾於民國96年間犯過失致死等
    罪，其中之過失致死罪經台灣新竹地方法院判處有期徒刑10
    月，緩刑3 年，並於96年5 月11日確定，本案犯罪時，仍在
    緩刑期間內）明知愷他命係毒品危害防制第2 條第2 項第3
    款公告之第三級毒品，且係行政院依懲治走私條例第2 條第
    4 項授權公告之「管制物品項目及其數額」所列甲項第4款
    之管制進出口物，非經許可不得非法運輸進入我國台灣地區
    。丙○○於96年5 、6 月間，在不知情之林志明所經營新竹
    市○○街97號「天堂鳥美容材料行」（實際上係經營「護膚
    店」，業於96年8 月21日註銷登記，歇業中），結識某真實
    姓名年籍不詳，綽號「阿志」之台灣籍成年男子之運毒集團
    份子，甲○○亦於96年不詳時間認識「阿志」運毒集團份子
    之成員，丙○○、甲○○至遲於97年10月下旬即已與「阿志
    」運毒集團份子形成自大陸地區運輸第三級毒品愷他命來台
    之犯意聯絡，甲○○並以其所有之0000000000門號手機與「
    阿志」運毒集團份子所持用0000000000號手機繁頻往來聯繫
    ，丙○○亦於96年11月下旬起以其所有之0000000000門號手
    機與「阿志」所有之00000000000 大陸門號手機密切聯繫，
    丙○○且於96年12月24日下午先行自桃園國際機場搭機前往
    大陸珠海地區接洽運輸毒品事宜，其於97年12月30日在珠海
    之「天地人間KTV 店」內，接受「阿志」之指示，於次日回
    台後至新竹市○○街97號，與甲○○共同收受其自大陸地區
    所寄運之夾藏有愷他命之包裹後，再聯絡早已與甲○○互有
    聯絡之某真實姓名年籍不詳、持用0000000000號行動電話之
    成年男子前來領取，計畫既定，遂由「阿志」將內藏有20
    包愷他命（驗前淨重2864.31 公克），收貨人為「許志斌」
    ，聯絡電話為0000000000號，收貨地址為「台灣省新竹市○
    區○○街97號」，提單號碼為00000000000 號之傢俱（即茶
    几）包裹，委託不知情之雅仕航空貨運承攬有限公司（下稱
    雅仕公司）人員，以航空快遞方式，自大陸廣東省中山市經
    澳門運輸來台，該貨物於97年1 月2 日凌晨1 時20分許在桃
    園國際機場華儲快遞進口專區辦理貨物進口通關時，為警方
    會同海關查獲內含上開愷他命。而丙○○則於97年1 月1 日
    搭機返國後，即於同日21時47分與「阿志」所使用之000000
    00000 號大陸地區電話聯繫，並依「阿志」指示，前往新竹
    市○○街、少年街口，自某姓名年籍不詳之成年男子，取得
    「阿志」所提供，專供其等聯繫本件運輸包裹之用之000000
    0000號行動電話，丙○○即以之與「阿志」、持用00000000
    00號行動電話之不詳男子就收取前揭包裹事宜多次聯繫，嗣
    於同年月3 日下午1 時18分許，快遞公司人員以0000000000
    0 門號與持用0000000000號行動電話之男子聯繫後，告知上
    揭包裹將於同日下午送抵，該男子即與「阿志」聯絡，再由
    「阿志」通知丙○○至上址等候，丙○○前往該址等候，持
    用0000000000號行動電話之男子亦至該址與丙○○會合，並
    與快遞公司確認貨到時間後，將0000000000號行動電話留予
    丙○○以之與快遞人員聯繫後即先行離去，而與其等有犯意
    聯絡之甲○○亦依丙○○電話通知，於同日下午2 時30分許
    前往該址與丙○○一起等候領貨。內政部警政署航空警察局
    警員喬裝陪同快遞人員，於同年月3 日15時10分許，前往新
    竹市○○街97號，甲○○自沙發起身簽領上開貨物，並接續
    在航空貨運單上之送件人欄偽簽「陳」、亞瑟仕通運有限公
    司派件清單交接人欄偽簽「陳」，並將該二文件交還快遞人
    員以行使，足生損害於其所偽簽姓氏之人並有使警察司法機
    關對於簽領貨物之人造成誤認之虞（行使偽造私文書部分，
    未據起訴），警方乃當場逮捕甲○○、丙○○，並扣得甲○○所使用之0000000000號、0000000000號行動電話、丙○○
    所使用之0000000000號行動電話、「阿志」交與丙○○，供
    其等聯繫受領前揭包裹用之0000000000號行動電話，及「阿
    志」為運輸上揭藏有愷他命毒品之傢俱包裹即茶几1 個及其
    內之愷他命20包（驗餘淨重2864.21 公克），記載於送貨單
    上供快遞人員與其等聯繫用之0000000000號行動電話1 支後
    ，循線查獲上情。
二、案經內政部警政署航空警察局移送臺灣桃園地方法院檢察署
    檢察官偵查起訴。
    理  由
一、訊據被告丙○○固自承其97年12月30日、31日出國在廣東省
    珠海市「天地人間KTV 」時，「阿志」向其提到幫「阿志」
    接傢俱的事，0000000000門號手機是「阿志」於97年1 月1
    日晚間8 時許叫不詳男子在新竹市○○街與少年街口拿給其
    使用，97年1 月2 日下午5 時許，「阿志」與其電話聯繫交
    待其貨物簽收後聯絡0000000000門號將傢俱搬走，警方於案
    發時、地喬裝快遞人員扣得上開物品，當時0000000000門號
    手機就在現場，然矢口否認有何上開犯行，辯稱：伊不知道
    「阿志」請伊幫忙簽收之貨物內有毒品，97年1 月2 日下午
    5 時許，「阿志」叫伊到新竹市○○街97號等收貨，後來伊
    與0000000000門號之人聯絡，該門號使用人不能確定貨物是
    否會在該日即97年1 月2 日晚間送達，該日晚間9 時許，伊
    打電話叫甲○○到新竹市○○街97號將機車及機車鑰匙還給
    伊，伊在該處約甲○○次日下午到新竹市○○街97號，然後
    一起吃飯，97年1 月3 日下午2 時伊在新竹市○○街97號以
    電話問「阿志」貨何時送到，約2 時30分許，有一不詳之男
    子走進來問伊傢俱是否送到，伊說還沒有，伊請該男子問貨
    運行，該男子以0000000000門號撥給貨運行，旋即掛斷，又
    向伊借0000000000門號手機聯絡，然後告訴伊貨約下午3 時
    30分會送到，然後該男子說有事先離開，然留下0000000000
    門號手機在現場未拿走，甲○○約下午3 時到達新竹市○○
    街97號，伊因要帶伊女兒交給前妻陳宥錡，怕無法及時返回
    簽收貨物才臨時叫甲○○代為簽收貨物，貨物送達時，伊固
    然已外出帶女兒交給前妻並已返回城北街97號，然因當時伊
    在櫃台後方開電腦，送貨的人進來時伊未注意看，距門口較
    近之甲○○已在簽收貨物時伊才知道，伊不知為何甲○○用
    「陳」字簽收貨物，被查獲後，鄭瑞彎偵查員才將伊拉到距
    離門口較近處之沙發坐云云，選任辯護人另辯以：證人乙○○證稱送貨至新竹市○○街97號時，被告丙○○稱是桌子，
    可見被告丙○○主觀上認知所代收貨物為傢俱，且丙○○當
    時還帶同3 歲稚子且與前妻相約接送小孩，此不徒增遭追查
    之風險？被告甲○○在簽收包裹時不以真名簽收，反簽一「
    陳」字，又自通聯紀錄觀之，甲○○使用之0000000000門號
    自96年10月間即與0000000000門號聯絡，反而丙○○使用之
    0000000000門號於96年間無任何與0000000000門號聯絡之紀
    錄，顯見丙○○係在不知情下而遭人利用，被告丙○○持用
    「阿志」轉交之0000000000門號，仍以之與家人、朋友聯絡
    ，是其主觀上未將之作為犯罪工具使用云云。訊據被告甲○○固自承其於案發時地與丙○○被警查獲，警方在其以「陳
    」字簽收貨物時將渠等查獲，扣得之0000000000號、000000
    0000號手機係其所有，然矢口否認上開犯行，辯稱：案發時
    伊只是應丙○○之邀至新竹市○○街97號與丙○○會合，要
    與丙○○一起去吃飯，丙○○因要出去送小孩，故要伊在貨
    到時代為簽收，貨物送到時，伊之座位因較靠近門口，所以
    伊就代為簽收，伊因有參加過幫派，所以習慣性不會簽本名
    云云，選任辯護人另辯以：事實上，甲○○至案發時僅使用
    0000000000號手機2 週左右，證人丙○○亦於偵訊時稱甲○○有使用該門號手機，伊是在中旬回來台灣時才知道等語，
    被告甲○○在偵訊時說使用該門號約有半年僅是隨口講講，
    不知問題嚴重性云云。
甲、證據能力：
  (一)按被告以外之人於審判外之言詞或書面陳述，除法律有規定
    者外，不得作為證據，刑事訴訟法第159 條第1 項定有明文
    。被告甲○○於警詢時除關於自己部分之陳述，就有關於其
    他共同被告丙○○所為之陳述，則係審判外之陳述而屬傳聞
    證據，復無刑事訴訟法第159 條之3 所定例外情形，是對於
    被告丙○○而言，自無證據能力，被告丙○○之辯護人此部
    分主張有理由。
  (二)次按刑事訴訟法第159 條第1 項規定：「被告以外之人於審
    判外之言詞或書面陳述，除法律有規定者外，不得作為證據
    」；其立法本旨係以證人於審判外之言詞或書面陳述，屬於
    傳聞證據，此項證據，當事人無從直接對於原供述者加以詰
    問，以擔保其真實性，法院亦無從直接接觸證人而審酌其證
    言之憑信性，違背直接審理及言詞審理之原則，除具有必要
    性及信用性情況之除外者外，原則上不認其有容許性，自不
    具證據能力；至所謂具有必要性及信用性情況者，例如刑事
    訴訟法第159 條之1 、之2 、之3 、之4 、之5 情形，仍例
    外認其有證據能力，然此乃係指法院未於審判期日傳喚相關
    證人到庭，案件僅能依靠該等證人於審判外之陳述以為判斷
    之情形，始需就該等審判外供述證據嚴格依照刑事訴訟法第
    15 9條之1 至之5 所定要件一一檢視各該證人之供述，作為
    證據之資格。倘法院已經依據當事人聲請傳喚證人到庭接受
    檢辯雙方之交互詰問，則法院既已透過直接、言詞審理方式
    檢驗過該證人之前之證詞，當事人之反對詰問權亦已受到保
    障得以完全行使之情況下，該等審判外證據除有其他法定事
    由（例如：非基於國家公權力正當行使所取得或私人非法取
    得等，而有害公共利益，即以一般證據排除法則為判斷），
    應認該審判外供述已得透過審判程式之詰問檢驗，而取得作
    為證據之資格，亦即其審判外供述與審判中供述相符部分，
    顯然已經構成具備可信之特別情狀，當然有證據資格（實務
    上之作用常為引用該等陳述與審判中陳述相符，強化該證人
    供述之可信度），其不符部分，作為檢視審判中所為供述可
    信與否之彈劾證據，當無不許之理，甚者，其不符部分倘係
    於司法警察、檢察事務官調查中之供述，作為認定被告犯罪
    與否或不構成犯罪與否之證據，亦僅需依照刑事訴訟法第15
    9 條之2 規定，斟酌其審判外供述作成外部環境、製作過程
    、內容、功能等情況認為之前供述較為可信，即可取得證據
    資格，而作為認定事實之證據資格（參照最高法院94年度臺
    上字第2507號、95年臺上字第2515號判決意旨）。查本件證
    人江榮仁、乙○○業經本院於審判期日以證人身分具結後行
    交互詰問程序，直接言詞審理檢視其等證詞，故其等前於警
    局時所為之陳述，當然已取得作為證據之資格，而有證據能
    力，被告丙○○之選任辯護人指稱江榮仁、乙○○於警詢之
    供述並無證據能力云云，尚非可採。
  (三)按被告以外之人於偵查中向檢察官所為之陳述，除顯有不可
    信之情況者外，得為證據，刑事訴訟法第159 條之1 第2 項
    定有明文。查證人江榮仁、乙○○偵查中於供前具結所為之
    陳述，及共同被告甲○○於97年1 月4 日偵訊時以證人身分
    ，除關於自己部分之陳述，就有關於其他共同被告之陳述，
    於供後具結所為之陳述，係檢察官依法訊問，復無其他事證
    足資認定其等於檢察官訊問時有受違法取供情事，並無何特
    別不可信之情況，是依上開規定均有證據能力，而得作為本
    案之證據，被告丙○○之選任辯護人均指稱渠等於上開偵查
    中所述無證據能力云云，均非可採。至共同被告甲○○除97
    年1 月4 日以外之偵訊供述係以被告身分為之，並無令其具
    結，故對被告丙○○言之，無證據能力，乃屬當然。
  (四)另本件認定事實所引用之卷內其餘卷證資料，並無證據證明
    係公務員違背法定程序所取得，被告於審判程序中復未於言
    詞辯論終結前表示異議，且卷內之文書證據，亦無刑事訴訟
    法第159 條之4 之顯有不可信之情況與不得作為證據之情形
    ，則依刑事訴訟法第159 條之5 之規定，本件認定事實所引
    用之所有文書證據，均有證據能力，合先敘明。
乙、實體部分：
  (一)被告甲○○雖於本院翻稱0000000000門號手機，其至案發為
    止僅約使用二週左右云云，然其接受警詢時，警方即已就其
    之手機與0000000000門號有通聯之情形（僅當時誤為被告甲○○使用0000000000門號與0000000000門號通聯）質疑被告
    甲○○為何不知現場之0000000000門號手機為何人使用，被
    告甲○○於97年4 月1 日接受檢察官訊問時亦自承警察當時
    有問伊在伊手機上所找到的與0000000000門號之聯絡紀錄，
    可見被告甲○○自警訊開始即知其手機留下與本案貨物包裹
    之收件人聯絡電話0000000000門號之聯繫紀錄對其不利之狀
    況，焉有辯護人所稱被告甲○○不知利害、嚴重狀況而隨便
    回答檢察官之可能？再者，檢察官於97年4 月7 日偵訊時復
    又特別強調搭配0000000000門號之手機係NOKIA 8250銀色手
    機，被告甲○○仍供稱其使用該手機約有半年，且其記得是
    友人於96年4 、5 月間介紹其去竹北一家通訊行以2500元買
    的中古機（連門號），該手機都是專門供買煙火的客戶打來
    向其買煙火的等語，可見被告甲○○對何時、如何買入及如
    何使用0000000000門號手機之詳細情節供述甚詳，其於本院
    翻稱僅使用該手機約二週左右，無非係見檢察官起訴書將該
    手機與0000000000門號密切通聯之情節作為重要之證據，而
    意欲推翻該證據之臨訟杜撰之詞，不足採信，又被告甲○○
    於97年4 月7 日偵訊時供稱其甚少以0000000000門號手機與
    丙○○聯絡，其都以0000000000門號手機與丙○○聯絡，是
    被告甲○○之辯護人以同案被告丙○○於偵訊、審理時證稱
    其96年12月中旬回台後，才知道甲○○有使用0000000000門
    號手機之供述，欲證明被告甲○○確僅使用0000000000門號
    手機二週左右，即無任何意義，亦不足推翻被告甲○○在偵
    訊時所供陳上開使用0000000000門號手機之詳情。
  (二)被告丙○○所自承「阿志」運毒集團使用之門號，即上開貨
    物包裹之收件人聯絡電話0000000000門號自97年10月23日23
    時43分13秒起即與被告甲○○所使用之0000000000門號（該
    門號為外勞王八卡）頻繁且密切聯繫，迄至96年11月27日22
    時53分29秒止，有該二門號之通聯紀錄附卷可稽，該二門號
    頻繁通聯之期間尚在被告丙○○於96年12月24日出國赴大陸
    廣東省珠海市之前，可見被告甲○○根本在97年10月下旬起
    即已與本案「阿志」運毒集團熟識，其一再辯稱未與000000
    0000門號聯絡、不認識持用0000000000門號之人云云，不僅
    不可採信，反益顯其情虛。
  (三)再運毒集團使用之0000000000門號於案發日即97年1 月3 日
    13時18分45秒起至同日15時47分21秒止，通話基地台位址均
    在新竹市○○路○ 段205 號4 樓頂，而警方於同日15時10分
    即已破獲本案，並在新竹市○○街97號扣獲0000000000門號
    ，再被告甲○○使用之0000000000門號則自97年1 月3 日14
    時43分19秒起至同日15時21分44秒止，通話基地台位址亦均
    在新竹市○○路○ 段205 號4 樓頂，此有該二門號通聯紀錄
    附卷可憑，並對照警方上開破獲之時、地及新竹市○○街97
    號即在新竹市○○路○ 段附近，可知0000000000門號使用人
    至遲於97年1 月3 日13時18分45秒即已在破獲地點即新竹市
    ○○街97號附近，而97年1 月3 日13時18分45秒則又係快遞
    公司人員以00000000000 門號與持用0000000000號行動電話
    之男子聯繫之時間，此自證人即快遞公司經理乙○○偵訊證
    詞及上開門號通聯紀錄可得為證，是快遞公司人員聯繫送貨
    之同時，持用0000000000門號之運毒份子實即就在新竹市○○街97號附近，可見運毒份子根本在案發地點即新竹市○○
    街97號監視被告甲○○、丙○○如何簽收貨物、貨物是否順
    利簽收，並待貨物順利簽收後，立即出面向被告甲○○、丙○○取貨，此為現在最為流行之運毒來台後之「監視下交付
    」之取貨典型流程，此不但可確保幕後運毒集團之不為警方
    查獲，尚可同時確保不為代為取貨之人黑吃黑。對此，被告
    丙○○於警訊、97年1 月4 日偵訊時亦不否認97年1 月3日
    下午1 時餘，持用0000000000門號手機之不明男子走進新竹
    市○○街97號，該男子在其之要求下，有以該手機撥打給貨
    運行何時送貨來，此與本院上開論述完全相合，然被告丙○○又稱該男子以0000000000門號手機撥給貨運行，馬上就斷
    訊，該男子就借伊0000000000門號手機打給貨運行云云，則
    顯為不實，蓋依0000000000門號通聯紀錄，該門號並無主動
    撥打給貨運行之紀錄，而係貨運公司以0000000000門號（依
    證人乙○○之偵訊及本院審理證詞，0000000000門號係亞瑟
    仕通運有限公司之門號）於97年1 月3 日下午1 時18分45秒
    許，二度主動撥打予0000000000門號，時間則各長達79 秒
    、80秒，亦無馬上就斷訊之情形，可見被告丙○○上開供詞
    與事實不合。又被告丙○○既深知持用0000000000門號手機
    之人即係收貨人，而該收貨人就在新竹市○○街97號，則除
    上開所稱之「監視下交付」之用意外，被告丙○○豈有任何
    代收內夾藏有高價毒品之貨物之必要性？再以0000000000門
    號手機既係被告丙○○代收貨物後，聯繫真正貨主之唯一方
    式，則可見該門號手機對於深知貨物內夾藏大量毒品之貨主
    之重要性，其焉有可能如被告丙○○所言，該門號手機係上
    開不詳男子離開新竹市○○街97號時所遺忘在該處，唯一之
    可能厥為該不詳男子根本未離開新竹市○○街97號，而在該
    處附近監視被告丙○○等人收貨之情形，此又與上開所論述
    之「監視下交付」之情形完全相符。又被告甲○○既係「阿
    志」運毒集團所設計「監視下交付」之最後一顆棋子，則甲○○當有自保之道，此所以被告甲○○在簽收貨物時，要偽
    以「陳」字簽收，再則，簽收貨物與簽收人是否有前科完全
    無涉，是被告甲○○辯稱因其有前科所以習慣不簽本名云云
    ，核屬荒謬。
  (四)被告丙○○之辯護人雖辯稱自96年10月起與0000000000門號
    手機密切通聯之人係被告甲○○而非丙○○，欲主張丙○○
    僅係不知情之被利用者，然此無非同時暗示被告甲○○始為
    本案主謀，然查被告丙○○於偵查及本院審理時卻屢屢證述
    甲○○係其於97年1 月3 日下午3 時許因與其約好要一起吃
    飯才會至新竹市○○街97號，其因要送女兒外出，臨時託甲○○代為收貨，甲○○始會代其收貨，至貨主是誰、「阿志
    」如何委託其收貨之情節，其均未告訴甲○○，依此，被告
    甲○○豈有可能為本案主謀？再徵諸實際，且依前開論述，
    被告甲○○自96年10月下旬起即已與0000000000門號手機之
    人有密切通聯，可見被告甲○○與實際上出國與「阿志」接
    洽之丙○○均與「阿志」之運毒集團份子間，相互熟識，並
    有犯意聯絡，被告二人並無何人為主、何人為從之區分。
  (五)又被告丙○○於警訊時自承其都是以「阿志」之大陸門號00
    000000000 與「阿志」聯絡，其又於97年1 月4 日偵訊時自
    承伊於97年1 月1 日回台後當天晚上有用其之0000000000門
    號打給「阿志」的00000000000 門號，然再從卷附之被告丙○○使用之0000000000門號之通聯紀錄觀之，被告丙○○非
    僅自97年1 月1 日回台後始與大陸門號00000000000 聯繫，
    其96年11月29日下午2 時18分許將出國之前夕亦與00000000
    000 門號聯繫，其96年12月21日17時51分許、22時12分、13
    分許、23時29分許甫回國亦與00000000000 聯繫，另其又於
    96年12月22日19時36分、39分許、同日20時39分、54分、57
    分許、23時5 分許96年12月23日14時40分、42分、50分、52
    分許，以其0000000000門號與00000000000 門號聯繫，可見
    被告丙○○與「阿志」運毒集團之密切聯繫絕不下於被告甲○○，亦可見被告二人於被告丙○○96年12月24 日 出國前
    往廣東省珠海市之前，早已與「阿志」運毒集團形成共同之
    犯意聯絡，並非係被告丙○○96年12月24日出國前往廣東省
    珠海市之後，始與「阿志」運毒集團形成共同之犯意聯絡，
    是檢察官認被告二人係在被告丙○○於96年12月30日在珠海
    市「天地人間KTV 」受「阿志」委託收包裹後始形成共同之
    犯意聯絡，自有誤會。
  (六)依被告丙○○於警訊、97年1 月4 日偵訊之陳述，其97年1
    月1 日晚間8 時許，在新竹市○○街與少年街口向一不詳之
    男子拿到0000000000門號手機後，至新竹市東區PUB 喝酒，
    97年1 月2 日凌晨2 時前往林森路上三溫暖睡覺，至該日上
    午11時前往新竹市○○路找伊前妻（按伊之前妻陳宥錡戶籍
    在新竹市○○路582 巷33號，另亦居同被告丙○○之住籍址
    即新竹市○○路23號3 樓，此可見偵查卷第111 頁陳宥錡當
    事人欄之記載），另其又稱伊於97年1 月2 日晚間與甲○○
    在新竹市○○街97號聊到晚間11時許，伊離開該處前往前妻
    在磐石路的住處（實即其之戶籍址），伊在磐石路住處待到
    97年1 月3 日12時30分許才離開該處等語，依此，再對照被
    告丙○○所使用之0000000000門號於97年1 月2 日23時17分
    許、18分許、97年1 月3 日9 時2 分許之通聯基地台位址均
    在新竹市○○路709 巷11號12樓頂，而實際上新竹市○區○○路709 巷11號又與新竹市○區○○路23號位置相近，可知
    被告丙○○若於其新竹市○區○○路23號住處打手機，則通
    話基地台會落在新竹市○○路709 巷11號12樓頂之基地台電
    波發射範圍內，而0000000000門號於96年11月30日21時49分
    許、96年12月15日21時35分許（上開時間，被告丙○○未在
    國內）、96年12月21日17時20分許、18時36分許、19時8 分
    許、21分許、41分許、48分許、23時06分許、98年12月28日
    21 時2分許（該時被告未在國內）（以上所舉，均係被告丙○○所稱其97年1 月1 日才拿到0000000000門號之前之時間
    ）之通話基地台位址均在新竹市○○路709 巷11號12樓頂；
    又被告丙○○於97年12月21日下午返國後，其0000000000門
    號通話基地台位址自該日19時38分許起至23時43秒止，均在
    新竹市○○區○○路4 段322 號12樓頂，而0000000000門號
    於96年12月21日23時6 分許之通話基地台位址亦在新竹市○○區○○路4 段322 號12樓頂，除此之外，0000000000、00
    00000000門號之通話基地台位址亦多所重疊，不勝枚舉，此
    有該二門號之通聯紀錄附卷可參，可見被告丙○○早在其於
    97年1 月1 日晚間拿到0000000000門號前，即已與00000000
    00門號持用人有密切關聯，益證前開所述被告丙○○於案發
    前最後一次於96年12月24日出國前往廣東省珠海市之前，早
    已與「阿志」運毒集團形成共同之犯意聯絡之事實。
  (七)明乎此，被告二人既早已與「阿志」運毒集團形成共同之犯
    意聯絡，則被告二人於97年1 月3 日下午3 時10分許，貨物
    送到新竹市○○街97號時，究竟該二人何人位置較接近門口
    ，實與其二人在本案是否構成犯罪無關。然就此，被告二人
    既於本院主張當時被告丙○○係位在距門口較遠之櫃台後方
    開電腦，而被告甲○○坐在距門口較近之沙發上，則本院仍
    有加以論述之必要。(1)被告甲○○於警訊時供稱（其之警訊
    供詞僅用以認定其之部分，對共同被告丙○○則無證據能力
    ，已如前述）其簽收貨物後，警方依法逮捕伊與丙○○時，
    伊與丙○○都坐在沙發上，靠近裡面的是伊，靠近門口的是
    丙○○等語，且此份警訊筆錄之詢問人正為第一時間與貨運
    公司人員乙○○進入現場之鄭瑞彎偵查員（見後述）。(2)被
    告甲○○於97年1 月4 日偵訊時供稱及證稱警方查獲時伊坐
    在L 型沙發正對門口的位置，靠近裡面的位置，其並當庭畫
    出現場圖、其與丙○○所坐位置、扣案5 支手機之位置。其
    再於97年4 月1 日偵訊時供稱伊於97年1 月3 日下午，因係
    穿牛仔褲，所以伊一到城北街97號就將手機放在茶几上，因
    不拿出來會很緊等語。(3)證人乙○○於97年1 月17日偵訊時
    證稱97年1 月3 日有一名警員（即鄭瑞彎）坐在伊車上一起
    去送貨，15時15分到達現場，伊進去時看到有二名男子，一
    名坐在吧台內，一名坐在沙發上，伊告知有許志斌的貨，坐
    在吧台內的男子就走到伊面前來問可否代收並以「陳」字簽
    收，其並確定其入屋時，丙○○坐在伊左手邊的沙發上，甲○○坐在伊正前方，並當庭畫出現場圖。其再於本院審理時
    證稱伊進去查獲現場屋內時，屋內二人，其中一人坐在左邊
    沙發上，一人站在吧台後面，吧台後面的那個人走到大門口
    來向伊簽收貨物，丙○○就是坐在左邊沙發上的人等語。證
    人乙○○於偵訊時所畫之現場圖與被告甲○○所繪完全相同
    ，且其二人所述鄭瑞彎與乙○○進入新竹市○○街97號時，
    被告二人係在何位置，亦相互一致。(4)證人江榮仁偵查員雖
    於本院審理時證稱喬裝之鄭瑞彎係和乙○○第一時間進入現
    場，伊在外埋伏，伊和同事陳龍彥之埋伏地點在與城北街垂
    直的一條巷子裡，該處無法看見城北街97號之狀況，伊係接
    到鄭瑞彎的通知（如何通知已經忘了）才進入城北街97號，
    伊進入現場時看見丙○○坐在靠近門口之沙發上，而甲○○
    坐在距門口較遠之伊之正前方等語。是可知證人江榮仁雖非
    第一時間進入現場，然其進入現場時所見之被告二人所坐位
    置，與被告甲○○、證人乙○○上開所述完全相同，另證人
    江榮仁所述其一進現場即看見茶几上之手機，亦與被告甲○○所稱其一進入現場即將其之手機自牛仔褲內拿出來放在茶
    几之情節相合。(5)證人黃俊達偵查員於本院審理時證稱「（
    辯護人問：你們埋伏在周圍員警，是經由什麼樣暗號或聯絡
    方式進入現場？）鄭瑞彎身上有一隻手機，我身上也有一支
    手機，我們在鄭瑞彎進入新竹市○區○○街97號之前就已經
    保持在該二隻通話狀態，我經由我身上手機聽到鄭瑞彎說把
    貨物搬下來，我們在附近埋伏我看得見鄭瑞彎從貨車上把貨
    物搬下來，我們確認犯嫌有簽收完成才進入現場。」、伊進
    入現場時，就看到茶几上有擺5 隻手機、「（檢察官問：鄭
    瑞彎比你們先進去多久時間？）前後不到2 分鐘，我是從我
    上開所說我停偵防車距離新竹市○區○○街97號前方約20公
    尺的地方的埋伏處趕去現場。」、「（檢察官問：你和鄭瑞
    彎手機都在通話狀態，你從手機聽的到鄭瑞彎講什麼話嗎？
    ）我有聽到鄭瑞彎說他要把貨物搬下來，但我們同時會從埋
    伏地方看並確認鄭瑞彎把貨搬下來，並請犯嫌簽收。」、「
    （檢察官問：鄭瑞彎比你們早進去新竹市○區○○街97號約
    2 分鐘，你和同仁再一起進去，你們什麼時候表達你們是警
    察身分？）我們進去後才表達，一般是等我們進去後才會表
    達是警察。」、「（檢察官問：你進去就看到茶几上有5 隻
    手機，所以這5 隻手機不可能是鄭瑞彎先表明他是警察而叫
    犯嫌從身上拿出來放在桌上，是否如此？）我認為不可能，
    因為鄭瑞彎只有一個人，不可能他一個人這樣說後，犯嫌就
    這樣做。」等語。證人徐善崑偵查員則於本院審理時證稱當
    時伊開偵防車至現場附近後，負責停放偵防車，伊停車位置
    距離城北街97號約十幾廿公尺，伊停車位置可以看到城北街
    97號門口等語，其之所述之停車位置、該位置可以看到城北
    街97號等情節，與證人黃俊達所述相同，是其二人埋伏所在
    位置顯與證人江榮仁埋伏所在之位置不能直接看見城北街97
    號之情形有所不同。再由證人黃俊達上開證述可知，黃俊達
    在手機裡聽到鄭瑞彎把貨搬下來，其並在埋伏點直接目擊貨
    搬進去請犯嫌簽收後，即自約距城北街97號20公尺之埋伏點
    趕赴案發現場，由此可見，在外埋伏之警員進入現場之時間
    與第一時間進入現場之鄭瑞彎偵查員之進入之時間，相去不
    遠。再被告丙○○於97年1 月4 日偵訊時供稱甲○○簽收貨
    物後，送貨的人出去搬貨，伊就出去看並問送貨的人是什麼
    東西，他說是櫃子，伊順手幫他扶進來，此時還有另一人幫
    送貨的人搬（即鄭瑞彎），然後伊要坐回沙發，這時「一群
    人」就進來了，其中一人並出示他們是航警局的等語，可見
    係在外埋伏之警員進入現場後，才出示警察身分並控制現場
    ，此又與證人黃俊達上開所證相符。據此，被告二人主張案
    發當時在警方未控制現場實施逮捕前，被告丙○○係位在距
    門口較遠之櫃台後方開電腦，而被告甲○○坐在距門口較近
    之沙發上，被告丙○○甚至辯稱係鄭瑞彎偵查員拉伊坐到距
    門口較近之沙發上坐云云，實與事實不符，真實之情況是乙○○先進入屋內表明貨物送達，此時被告丙○○係坐在距門
    口較近之沙發上，而被告甲○○則係在門口正對面、距門口
    較遠之沙發上，由被告甲○○起身至門口簽收貨物，然後鄭
    瑞彎偵查員再隨同乙○○搬貨進入屋內，乙○○轉身出去屋
    外，此時在外埋伏之警方其他人員隨即衝入屋內，此時才有
    警方人員表明身分並控制現場，而當時在屋內之茶几上本已
    擺放有被告甲○○之2 支手機。此一結論，又復與被告甲○○上開警、偵訊、證人乙○○上開供述相符（事實上依卷內
    之蒐證光碟顯示之實際情形即係如此，且依該光碟第一段內
    容，在外埋伏之警員直接目擊鄭瑞彎進入屋內後即自埋伏地
    點迅速衝入屋內，時間僅有23秒，並非證人江榮仁、黃俊達
    於本院所稱之約2 分鐘，埋伏警員進入屋內時，丙○○即坐
    於左手邊之沙發上，而甲○○則坐於對面之沙發上，在甲○○所坐沙發後面才是櫃台，此與證人江榮仁於97年1 月4 日
    偵訊時所畫現場圖相符，埋伏警員進入屋內時，茶几上即已
    擺放0000000000 、0000000000 門號手機於甲○○面前之茶
    几上，另茶几之彎角處尚有00000000 00 門號手機，即如甲○○於97年1 月4日 偵訊所畫位置，警方另叫丙○○自其外
    套口袋內取出0000000000、0000000000門號手機，然此一蒐
    證光碟未經本院正式勘驗，且未將勘驗結果提示，故不列入
    本案證據）。(6)至鄭瑞彎偵查員經本院傳喚到案，然因其於
    查緝本案後，因公受有腦部傷害，對於本案查緝過程無從記
    憶，然本案之詳細查緝過程，本院仍得就其他證據方法審認
    如上，證人鄭瑞彎之無從記憶案發經過，對於本案認定無影
    響。
  (八)被告甲○○之辯護人聲請傳喚之證人即被告丙○○於本院證
    稱甲○○於97年1 月3 日只是受其委託而臨時代收貨物、送
    貨人員到達時其坐在櫃台後面開電腦云云，均與本院上開論
    述不合，核屬偽證，不足為被告甲○○有利之認定。
  (九)此外，並有亞瑟仕通運有限公司派件清單、送貨簽收單、X
    光檢查儀注檢貨物報告表、航空貨運單、進口快遞貨物簡易
    申報單附卷可稽，且有被告甲○○所使用之0000000000號、
    0000000000號行動電話、丙○○所使用之0000000000號行動
    電話、「阿志」交與丙○○，供其等聯繫受領前揭包裹用之
    0000000000號行動電話，及「阿志」為運輸上揭藏有愷他命
    毒品之傢俱包裹即茶几1 個及其內之愷他命20包（驗餘淨重
    2864.21 公克）、記載於送貨單上供快遞人員與其等聯繫用
    之0000000000號行動電話1 支扣案可資佐證，本件事證明確
    ，被告二人犯行足堪認定。至被告丙○○之辯護人聲請本院
    當庭勘驗0000000000號手機內顯示之通聯，欲證明被告有以
    該手機聯絡己之前妻及親友云云，然被告丙○○即有利用該
    手機與己之親友聯絡，亦不足證明其不會利用該手機犯罪，
    況本院受命法官早於97年12月10日即已交辦將檢察官所調取
    附於偵卷第187 頁紙袋內之0000000000門號之通聯磁片列印
    成紙本外放於本案案卷內，本院上開對於0000000000門號之
    通聯紀錄對於被告罪責之論述亦已詳盡，自無再予勘驗之必
    要；被告丙○○之辯護人另聲請本院函詢航空警察局刑警隊
    關於0000000000手機指紋採證結果，欲主張該手機非丙○○
    所用云云，然本院亦同此認定，核無調查必要；被告丙○○
    之辯護人另聲請本院勘驗警方查獲過程之蒐證錄影畫面，本
    院已於97年12月11日發函通知辯護人就其先前來院拷貝蒐證
    光碟之勘驗結果陳報本院，並陳明有無再於審理庭勘驗之必
    要，然迄未獲辯護人回應，本院認警方查獲過程既經上開參
    與查獲之員警到庭證述甚明，自已無再行勘驗之必要，均併
    此敘明。
二、核被告二人所為，係犯毒品危害防制條例第4 條第3 項之運
    輸第三級毒品及懲治走私條例第2 條第1 項之私運管制物品
    進口罪；按輸入或攜帶進入台灣地區之香港或澳門物品，以
    進口論，香港澳門關係條例第35條第2 項前段定有明文。本
    件物品雖係由大陸地區寄出，惟係經由澳門地區輸入台灣地
    區，並非由大陸地區直接輸入台灣地區，依香港澳門關係條
    例第35條第2 項前段，以進口論，應適用懲治走私條例第2
    條第1 項處罰，不適該條例第12條之規定。被告二人與「阿
    志」、0000000000、0000000000門號之使用人間，具有犯意
    聯絡及行為分擔，為共同正犯。又被告以一行為同時觸犯上
    開二罪名，為想像競合犯，應從較重之運輸第三級毒品罪處
    斷。爰審酌被告所運輸之愷他命數量甚鉅已近3 公斤（純度
    亦高達約98%） 、被告行為對國人健康危害甚鉅、被告二人
    在本案所扮演之角色、被告丙○○身為警務人員竟與運毒集
    團共謀運毒來台、被告甲○○身受國家緩刑寬典竟於緩刑期
    間內（有其前科表1 份在卷可憑）再犯本罪、被告二人犯後
    態度不佳等一切情狀，分別量處如主文所示之刑。扣案之第
    三級毒品愷他命20包（驗餘淨重2864.21 公克），因第三級
    毒品愷他命為違禁物，應依刑法第38條第1 項第1 款之規定
    諭知沒收；又扣案之包裝愷他命之夾鏈袋共20只、茶几1 個
    、0000000000、0000000000門號手機（各含1 片SIM 卡），
    係被告二人之共犯即「阿志」運毒集團所有，0000000000門
    號手機（含1 片SIM 卡）係被告甲○○所有，0000000000門
    號手機（含1 片SIM 卡）係被告丙○○所有，均供被告二人
    與渠等共犯間共犯本案之用，應依毒品危害防制條例第19條
    第1 項之規定宣告沒收；未扣案之00000000000 大陸門號手
    機（含1 片SIM 卡）係共犯「阿志」所有，供其與被告二人
    共犯本案之用，應依毒品危害防制條例第19條第1 項之規定
    宣告沒收，如全部或一部不能沒收時，追徵其價額或以其財
    產抵償之。至扣案之被告甲○○所有之0000000000門號手機
    ，因與本案無關，不宣告沒收。
據上論斷，應依刑事訴訟法第299 條第1 項前段，毒品危害防制
條例第4 條第3 項、第19條第1 項，懲治走私條例第2 條第1項
、第11條，刑法第11條前段、第28條、第55條、第38條第1 項第
1 款，判決如主文。
本案經檢察官徐文豪到庭執行職務
中    華    民    國    98    年    7     月    21    日
                  刑事第三庭審判長法  官  謝順輝
                                  法  官  陳振嘉
                                  法  官  曾雨明
以上正本證明與原本無異。
如不服本判決，應於判決送達後10日內向本院提出上訴狀（應附
繕本），其未敘述上訴理由者，應於上訴期間屆滿後20日內補提
理由書狀於本院，上訴於臺灣高等法院。
                                  書記官  許婉茹
中    華    民    國    98    年    7     月    21    日
附錄法條：
毒品危害防制條例第4 條第3 項
製造、運輸、販賣第三級毒品者，處 5 年以上有期徒刑，得併科
新臺幣 5 百萬元以下罰金。
懲治走私條例第2條第1項
私運管制物品進口、出口逾公告數額者，處 7 年以下有期徒刑，
得併科新臺幣 3 百萬元以下罰金。


司法院資訊處製作；財團法人民間司法改革基金會備份。
